【裁判字號】    94,訴,4359
【裁判日期】    950811
【裁判案由】    誣告
【裁判全文】
臺灣高雄地方法院刑事判決              94年度訴字第4359號
公  訴  人  臺灣高雄地方法院檢察署檢察官
被      告  丙○○
上列被告因誣告案件，經檢察官聲請簡易判決處刑（93年度偵字
第24767 號），本院認不應逕以簡易判決處刑，改依通常訴訟程
序審理，並判決如下：
    主  文
丙○○意圖他人受刑事處分，向該管公務員誣告，累犯，處有期
徒刑參月。
    事  實
一、丙○○前犯竊盜罪，經本院以88年度易字第1640號分別判處
    有期徒刑3 月及5 月，並定應執行有期徒刑7 月確定，甫於
    民國89年4 月8 日執行完畢（另執行拘役50日至同年5 月28
    日）。詎仍不知悔改，於91年及92年間，委託友人甲○○代
    為向聯邦銀行、中華商業銀行、中國信託商業銀行、友邦國
    際信用卡股份有限公司、富邦商業銀行等申辦信用卡，經上
    開發卡銀行及公司核可並發給信用卡後，信用卡大部分由甲
    ○○保管，部分由丙○○自行使用及預借現金，亦出借予甲
    ○○使用。詎丙○○因不滿甲○○積欠其款項，竟意圖使甲
    ○○受刑事處分，而於93年9 月20日上午10時45分許，向高
    雄縣政府警察局刑警隊報案並製作筆錄，謊稱遭甲○○盜用
    身分證件向前開五家發卡銀行及公司申辦信用卡及盜刷消費
    ，而向有偵辦犯罪權限之該管公務員誣指甲○○涉犯詐欺與
    偽造文書罪嫌。
二、案經高雄縣政府警察局報請臺灣高雄地方法院檢察署檢察官
    偵查起訴。
    理  由
甲、程序事項
一、按「被告以外之人於審判外之言詞或書面陳述，除法律有規
    定者外，不得作為證據。」刑事訴訟法第159 條第1 項固定
    有明文。惟按除顯有不可信之情況外，公務員職務上製作之
    紀錄文書、證明文書，及從事業務之人於業務上或通常業務
    過程所須製作之紀錄文書、證明文書，亦得作為證據，同法
    第159 條之4 第2款亦定有明文。經查，卷附聯邦銀行信用
    卡消費明細、中華商業銀行信用卡消費明細表、富邦商業銀
    行信用卡刷卡明細、友邦國際信用卡股份有限公司消費及還
    款明細、中國信託商業銀行股份有限公司消費明細、轟鑫汽
    車保修廠交易明細等文書，均係各該銀行及公司相關從事業
    務之人員於業務上所須製作之紀錄文書，揆諸刑事訴訟法第
    159 條之4第2 款之規定，自得作為證據。
二、另卷附聯邦銀行信用卡申請書、中華商業銀行信用卡申請書
    、富邦商業銀行信用卡申請資料等文書，則屬刑事訴訟法第
    164條所規範之證物，亦非屬供述證據，自無刑事訴訟法第
    159 條第1 項之限制，又其取證過程亦無何違法之處，自得
    作為證據，合先敘明。
乙、實體事項
一、訊據被告丙○○固不否認有授權甲○○代為向銀行辦理信用
    卡，惟辯稱不知道甲○○到底辦了幾張，且伊精神上的疾病
    云云。經查：上揭事實業據被告於93年12月23日檢察官偵訊
    時供稱：「(問：這張富邦銀行信用卡是你去申請的嗎？)我
    是請甲○○去幫我申請，申請書上的筆跡不是我寫的，我叫
    他去幫我申請五家信用卡，但我沒有指定哪幾家信用卡，隨
    便他去申請看有哪幾家通過就用哪幾家。(問：你有收到聯
    邦、富邦銀行等五張信用卡？)有。這些信用卡都是寄到甲
    ○○在旺盛街85號的公司，然後甲○○再轉交給我，我以前
    就認識甲○○，因為他以前有在幫人家申請信用卡。(問：
    這五張信用卡都是你在消費嗎？)是。我到現在都有在繳錢
    給銀行。(問：為何要向銀行及警察說你被冒名申辦信用卡
    被盜刷？)我的頭有毛病，自己也搞不清楚。」、94年9月12
    日檢察官偵訊時供稱：「(問：為何會去向銀行說是被冒名
    申請的？)我有病，也說不出所以然。我有精神病，有殘障
    手冊。(問：為何93年9月20 日在高雄縣警察局，說你被甲
    ○○冒名申辦信用卡？)因為他欠我錢，我才這樣講。」等
    語綦詳，核與證人甲○○於本院審理時證稱：91、92年間，
    有幫丙○○申請五張信用卡，信用卡申請書有些是伊填寫，
    有些是丙○○填寫，丙○○有給伊身分證，以及另外不知是
    健保卡或駕照，申請這五張信用卡後，也是由丙○○開卡、
    保管並使用，伊未曾使用過該五張信用卡，但有時伊消費，
    會請丙○○過來刷卡簽帳，在汽車保養場的刷卡，是伊找丙
    ○○來刷的；證人陳文山即轟鑫汽車保養場負責人於93年12
    月23日檢察官偵訊時證稱：甲○○總共開車到我修車廠修理
    過好幾次，其他都是附現金，只有這一次刷卡，是在庭的丙
    ○○拿卡出來刷的。當天是甲○○跟丙○○過來我修車廠，
    信用卡是丙○○拿出來，簽單也是丙○○簽的等語相符，並
    有聯邦銀行信用卡申請書、信用卡消費明細、中華商業銀行
    信用卡部93年10月20日(93)中銀卡字第0930166號函檢附丙
    ○○信用卡申請書資料影本及冒刷明細表、富邦商業銀行信
    用卡事業總處93年9月29日(93)富邦信卡第575號函檢附丙○
    ○信用卡申請資料及刷卡明細、友邦國際信用卡股份有限公
    司94年5月5日友字第09405050006號函檢附丙○○消費及還
    款明細、中國信託商業銀行股份有限公司陳報狀所檢附丙○
    ○自申請使用信用卡起之消費明細、轟鑫汽車保修廠交易明
    細影本各一分附卷可稽。足認被告確實有授權甲○○以其名
    義向銀行代為辦理信用卡，並自己持以刷卡消費（其中並有
    為數不少之信用卡簽單係由證人甲○○簽單消費，有甲○○
    之簽名與前開簽單筆跡可證，惟此係被告是否授權證人甲○
    ○高用信用卡之問題，並不影響被告確有委託甲○○申辦上
    揭信用卡之事實）等情應堪認定，被告辯稱不知甲○○共辦
    了幾張卡，顯為卸責之詞，不足採信。被告明知甲○○係經
    伊授權同意始以伊名義向銀行申請信用卡，並將銀行所核發
    之信用卡交給被告使用，仍向高雄縣政府警察局申告遭甲○
    ○冒名申請信用卡一事，顯係意圖使甲○○受刑事處分而虛
    構事實，本件事證明確，被告犯行洵堪認定。
二、被告雖辯稱其罹患精神疾病云云。惟按刑法上之心神喪失與
    精神耗弱，應依行為時精神障礙程度之強弱而定，如行為時
    之精神，對於外界事務全然缺乏知覺理會及判斷作用，而無
    自由決定意思之能力者，為心神喪失，如此項能力並非完全
    喪失，僅較普通人之平均程度顯然減退者，則為精神耗弱，
    最高法院著有26年渝上字第237 號判例可資參照。經本院函
    調被告於財團法人長庚紀念醫院高雄分院就診之病歷，依病
    歷顯示，被告自87年起即因嚴重頭痛、失眠等症狀而長期在
    該院精神科門診治療，屬輕度患者，有財團法人長庚紀念醫
    院高雄分院95年3月9日(95)長庚院高字第523086號函附長庚
    醫院精神科門診初診記錄及病歷各1 份、中華民國身心殘障
    手冊1紙在卷足憑，足認被告所罹精神病理症狀經投藥治療
    可受相當程度之控制。惟被告於警詢及本院審理程序中就詢
    問者之問題均能明確回答，且於本院審理中對本院之訊問均
    避重就輕，僅稱其有請甲○○代辦富邦銀行信用卡，但忘記
    究竟共請甲○○代辦幾張卡云云，可見其於案發當時仍具有
    相當之辨識能力，非全然喪失知覺理會及判斷作用，而無任
    何自由決定意思之能力，是本院縱觀被告在警偵訊中及法庭
    上之陳述及其表現，認被告並未達精神耗弱或心神喪失之程
    度甚明，被告上開所辯，顯與事實不符，尚難採信。
三、核被告丙○○所為，係犯刑法第169 條第1 項之誣告罪。又
    被告前曾犯竊盜罪，經本院以88年度易字第1640號分別判處
    有期徒刑3 月及5 月，並定應執行有期徒刑7 月確定，甫於
    民國89年4 月8 日執行完畢，翌日起續執行拘役50日，此有
    臺灣高等法院被告前案紀錄表1 份附卷可稽。詎其於前開有
    期徒刑執行完畢後，5 年內復犯本案有期徒刑以上之罪，不
    論依修正前之刑法第47條，或修正後之刑法第47條第1 項之
    規定，均構成累犯，對被告而言並無有利或不利之情形，自
    不生新舊法比較之問題，應逕依修正前之刑法第47條，論以
    累犯，並加重其刑。爰審酌被告係因借貸金錢予甲○○或信
    用卡被甲○○使用，而甲○○未依約替被告繳納信用卡卡費
    以抵償債務，竟忿而向警局誣告甲○○未經其授權冒其名義
    向銀行申辦信用卡，犯後仍不敢坦認犯行，惟患有輕度精神
    疾病並領有殘障手冊等一切情狀，量處如主文所示之刑。
據上論斷，應依刑事訴訟法第452 條、第451 條之1 第4 項但書
第1 款、第299 條第1 項前段、刑法第2 條第1 項、第169 條第
1項 、修正前刑法第47條，判決如主文。
本案經檢察官乙○○到庭執行職務。
中    華    民    國    95    年     8     月    11     日
                 刑事第九庭   審判長法  官  張世賢
                                    法  官  陳建和
                                    法  官  謝梨敏
右判決正本證明與原本無異。
如不服本判決，應於送達後十日內，向本院提出上訴狀。
中    華    民    國    95    年     8    月     11     日
                                    書記官  簡鴻雅
附錄本案論罪科刑法條全文
中華民國刑法第169 條 (誣告罪)
意圖他人受刑事或懲戒處分，向該管公務員誣告者，處七年以下
有期徒刑。
意圖他人受刑事或懲戒處分，而偽造、變造證據，或使用偽造、
變造之證
據者，亦同。


司法院資訊處製作；財團法人民間司法改革基金會備份。
